【裁判字號】    95,易,1687
【裁判日期】    950922
【裁判案由】    賭博
【裁判全文】
臺灣臺北地方法院刑事判決              95年度易字第1687號
公  訴  人  臺灣臺北地方法院檢察署檢察官
被      告  乙○○
            甲○○
            丙○○
上列被告等因賭博案件，經檢察官提起公訴（95年度偵字第1162
8號），因被告等均於本院準備程序中就被訴事實為有罪之陳述
，經本院合議庭裁定改進行簡式審判程序，本院判決如下：
    主  文
乙○○、甲○○共同連續意圖營利，聚眾賭博，各處有期徒刑陸
月，如易科罰金，均以銀元佰元即新臺幣玖佰元折算壹日。扣
案之電腦臺、門號0000000000、00000000
00、0000000000、0000000000、000
0000000、0000000000、000000000
0、0000000000、0000000000、0000
000000號之行動電話共拾支（均含行動電話機具及ＳＩＭ
卡）、電視壹臺、監視器鏡頭壹個、租賃契約書壹份、帳冊貳本
、簽單肆張、存摺肆本及抽頭金拾陸萬仟捌佰元，均沒收。
丙○○共同連續意圖營利，聚眾賭博，處有期徒刑伍月，如易科
罰金，以銀元佰元即新臺幣玖佰元折算壹日。扣案之電腦臺
、門號0000000000、0000000000、000
0000000、0000000000、000000000
0、0000000000、0000000000、0000
000000、0000000000、0000000000
號之行動電話共拾支（均含行動電話機具及ＳＩＭ卡）、電視壹
臺、監視器鏡頭壹個、租賃契約書壹份、帳冊貳本、簽單肆張、
存摺肆本及抽頭金拾陸萬仟捌佰元，均沒收。
    事  實
一、乙○○於民國九十四年九月初某日起基於意圖營利供給賭博
    場所、聚眾賭博之概括犯意及常業賭博犯意，先後以不知情
    之姓名不詳女子（九十五年三月中旬以前）及丙○○（九十
    五年三月中旬以後）名義，承租臺北市○○區○○街一七二
    號四樓房屋經營職棒簽賭站，供不特定之賭客撥打門號為0
    000000000、0000000000、00000
    00000、0000000000、000000000
    0、0000000000、0000000000、00
    00000000、0000000000、000000
    0000號之行動電話以下注，以每注收取新臺幣（下同）
    一萬元之代價簽注球隊，以賭客簽注之球隊比賽輸贏決定之
    方式聚眾賭博，乙○○再將所簽注之注數分別持向電腦網路
    賭博簽注站之上游組頭下注，並於每注抽取一百元之抽頭金
    。嗣甲○○及丙○○分別於九十五年三月十八日、同年三月
    中旬某日起，與乙○○基於意圖營利供給賭博場所、聚眾賭
    博之概括犯意聯絡及常業賭博之犯意聯絡，先後以三萬元、
    二萬元月薪之代價加入乙○○之職棒簽賭站，共同參與乙○○經營簽賭站之行為，由甲○○負責接聽電話、收帳、記帳
    、蓋印於簽注單等事務，並由丙○○負責以電腦至網際網路
    上之錸博、球迷園地及穩盛運動網等三處賭博網站上簽賭等
    事務。嗣經臺北市政府警察局萬華分局警員於九十五年五月
    二十四日十九時許，持本院核發之搜索票至臺北市○○區○○街一七二號四樓搜索時查獲，並扣得乙○○所有，供賭博
    所用之電腦三臺、上開門號之行動電話共十支、電視一臺、
    監視器鏡頭一個、租賃契約書一份、帳冊二本、簽單四張、
    存摺四本及抽頭金十六萬三千八百元，始查悉上情。
二、案經臺北市政府警察局萬華分局報請臺灣臺北地方法院檢察
    署檢察官偵查起訴。
    理  由
一、上開犯罪事實，業據被告乙○○、甲○○及丙○○於本院進
    行準備程序及審理程序時坦白承認，並有臺北市政府警察局
    萬華分局搜索扣押筆錄、扣押物品目錄表各一份、現場照片
    十二幀及電腦三臺、上開門號之行動電話共十支、電視一臺
    、監視器鏡頭一個、租賃契約書一份、帳冊二本、簽單四張
    、存摺四本及抽頭金十六萬三千八百及扣案可資佐證，被告
    三人之自白與事實相符，本案事證業已明確，被告三人之犯
    行均堪以認定。
二、被告行為後，前於民國九十四年二月二日修正公布之刑法，
    已自九十五年七月一日起施行，另刑法施行法亦於九十五年
    六月十四日增訂該法第一條之一規定，並自九十五年七月一
    日施行。其中修正後刑法第二條之規定，乃係關於新舊法比
    較適用之準據法，其本身無關行為可罰性要件之變更，故於
    九十五年七月一日刑法修正施行後，如有涉及比較新舊法之
    問題，即應逕依修正後刑法第二條第一項規定，為「從舊從
    輕」之比較（最高法院九十五年度第八次刑事庭會議決議意
    旨參照）。經查：
  (一)刑法第二百六十七條常業賭博部分，業於此次刑法修正時經
    刪除，依修正後刑法之規定，應將被告等人於上開期間賴賭
    博為生之各次賭博行為依刑法第二百六十六條第一項之規定
    分論併罰，而刑法第二百六十六條第一項之刑度為銀元一千
    元以下罰金，縱以分論併罰論之，其最高刑度仍較刑法第二
    百六十七條之刑度為重，是比較修正前後刑度結果，應以修
    正後之規定對被告較為有利。
  (二)刑法第二百六十八條雖未修正，然於上開刑法及其施行法修
    正施行前，依罰金罰鍰提高標準條例第一條前段規定，刑法
    第二百六十八條所定罰金刑部分之法定刑度「銀元三千元以
    下」係提高為銀元三萬元即新臺幣九萬元以下，最低刑度則
    依修正前刑法第三十三條第五款規定，應為銀元一元即新臺
    幣三元以上。嗣因刑法施行法第一之一條已增訂：「中華民
    國九十四年一月七日刑法修正施行後，刑法分則所定罰金之
    貨幣單位為新臺幣；九十四年一月七日刑法修正時，刑法分
    則編未修正之條文定有罰金者，自九十四年一月七日刑法修
    正施行後，就其所定數額提高為三十倍，但七十二年六月二
    十六日至九十四年一月七日新增或修正之條文，就其所定數
    額提高為三倍。」，而此規定因屬前揭罰金罰鍰提高標準條
    例第一條但書所稱「法律已依一定比率規定罰金或罰鍰之數
    額或倍數」之情形，自應優先適用；又修正後刑法第三十三
    條第五款亦已將罰金刑調整為新臺幣一千元以上，以百元計
    算，故依前述標準換算，修正後刑法第二百六十八條之罰金
    刑法定刑度已變更為「新臺幣九萬元以下、一千元以上」，
    是比較修正前後刑度結果，修正後之規定對被告並非較為有
    利。
  (三)又修正後刑法第二十八條關於成立共同正犯之標準，將原來
    共同正犯之共同「實施」犯罪，改為共同「實行」犯罪，剔
    除完全未參與犯罪相關行為之「實行」的「陰謀共同正犯」
    及「預備共同正犯」，是修正後之共同正犯之可罰性要件之
    範圍業已限縮。而本案被告三人之犯行非屬陰謀、預備共同
    正犯，適用行為時即修正施行前之刑法第二十八條規定論擬
    ，並無不利於被告。
  (四)修正後刑法第五十六條規定，業已刪除連續犯之規定。故連
    續數行為而犯同一罪名，依修正前刑法第五十六條規定，應
    以一罪論，但得加重其刑；而依修正後規定，則已無連續犯
    可資適用，即應將各次犯行以數罪併合處罰，是以適用修正
    前關於連續犯之規定，對被告自係較為有利。
  (五)修正後刑法第五十五條規定，業已廢除牽連犯之規定。故犯
    一罪而其方法或結果之行為犯他罪名者，依修正前刑法第五
    十五條後段規定，認屬牽連犯，應從一重處斷；但依修正後
    刑法第五十五條規定，則已無牽連犯可資適用，即應將各該
    犯行以數罪併合處罰。是以適用修正前關於牽連犯之規定，
    自係較為有利。
  (六)修正後刑法第四十一條第一項前段有關易科罰金折算標準之
    規定為：「犯最重本刑為五年以下有期徒刑以下之刑之罪，
    而受六個月以下有期徒刑或拘役之宣告者，得以新臺幣一千
    元、二千元或三千元折算一日，易科罰金。」，而修正前同
    條項就易科罰金之折算標準係規定：「得以一元以上三元以
    下折算一日，易科罰金」，再依修正前罰金罰鍰提高標準條
    例第二條（現已刪除）之規定，就其原定數額提高為一百倍
    折算一日，即係以銀元一百元、二百元、三百元折算一日，
    折算為新臺幣幣值後，則為以新臺幣三百元、六百元、九百
    元折算一日。是比較修正前後之易科罰金折算標準，自以行
    為時即修正前之規定，較有利於被告。本案既仍適用修正前
    刑法第四十一條第一項前段之規定定被告易科罰金之折算標
    準，自仍應適用修正前罰金罰鍰提高標準條例第二條之規定
    提高折算之罰金數額，亦此敘明，且為免與刑法第四十一條
    第一項修正施行後所定易科罰金折算標準改採新臺幣計算產
    生混淆誤解起見，另引用現行法規所定貨幣單位折算新臺幣
    條例第二條明定易科罰金折算標準及折算新臺幣之數額，以
    資明確。
  (七)綜合上述各條文修正前後之比較後，雖刑法第二百六十七條
    之規定刪除後，適用刑法第二百六十六條第一項之結果對於
    被告較為有利，惟本案被告等三人之賭博行為因與意圖營利
    供給賭博場所、聚眾賭博行為有想像競合犯之關係（詳如下
    述），依法應從較重之意圖營利供給賭博場所、聚眾賭博罪
    處斷，則縱適用修正後賭博行為之處罰規定，亦非較有利於
    被告三人；另就其他新舊法比較部分，適用修正後之刑法及
    刑法施行法等相關法律規定亦未對被告更為有利，揆諸前揭
    刑法第二條第一項前段規定及不割裂適用法條之原則，即應
    適用刪除前之刑法第二百六十七條、修正前之刑法第三十三
    條第五款、第二十八條、第五十六條、第五十五條、第四十
    一條第一項前段及罰金罰鍰提高標準條例第一條前段（未修
    正）、第二條（修正前）等規定。
三、核被告乙○○、甲○○及丙○○經營職棒簽賭站之行為，係
    犯修正前刑法第二百六十七條之常業賭博罪、刑法第二百六
    十八條前段之意圖營利供給賭博場所罪及同條後段之意圖營
    利聚眾賭博罪，被告乙○○、甲○○及丙○○三人就上開經
    營職棒簽賭站之行為，有犯意聯絡及行為分擔，為共同正犯
    。又被告三人上開犯行，均係本於一個營利犯意而為一犯罪
    行為之各個舉動，係一行為而觸犯數罪名，為想像競合犯，
    應依修正前之刑法第五十五條之規定，均從一情節較重之意
    圖營利聚眾賭博罪處斷。被告乙○○、甲○○及丙○○先後
    多次意圖營利聚眾賭博之犯行，時間緊接，方法相同，觸犯
    構成要件相同之罪名，顯係基於概括犯意為之，應依連續犯
    規定論以一罪，並依法加重其刑。爰審酌被告三人為圖於賭
    博中獲取非法利益，竟為上開犯行，危害社會風氣程度非輕
    ，而被告甲○○前於九十四年四月間起至同年八月二日為警
    查獲止，亦有經營職棒簽賭站之行為，而由臺灣臺北地方法
    院檢察署檢察官以九十四年度偵字第一四四○四號、九十四
    年度偵字第二一二四八號提起公訴（該案尚未判決，且該案
    查獲之後，被告甲○○原已改以於家族中幫忙送貨為業，嗣
    於九十五年三月間因故與家族成員不合而辭職，適被告乙○○找其協助經營簽賭站，被告甲○○始重操舊業而為上開犯
    行等情，業經被告甲○○於本院審理時坦承無誤，並有臺灣
    臺北地方法院檢察署九十四年度偵字第一四四○四號、九十
    四年度偵字第二一二四八號起訴書附卷可參，故該案於被告
    甲○○本件犯行間，時間並非緊接，地點復不相同，亦非基
    於概括犯意而為之，故不屬於連續犯之裁判上一罪關係，附
    此敘明。），竟仍未因此有所悔改，惟被告三人均於警詢、
    偵查及本院審理中均坦白承認犯行，並表示悔意，犯後態度
    良好，暨被告三人參與本案犯行之時期長短及程度高低等一
    切情狀，量處如主文所示之刑，並依據上開說明諭知易科罰
    金之折算標準。
四、再按我國刑法之規定，沒收為從刑之一種，附屬於主刑，不
    生比較輕重問題，亦不容與其他刑法總則規定割裂適用，且
    修正後有關沒收之規定，並無特別有利於被告，應適用被告
    行為時即修正前之刑法第三十八條之規定，先予敘明。扣案
    之電腦三臺、上開門號之行動電話共十支（含行動電話機具
    及ＳＩＭ卡）、電視一臺、監視器鏡頭一個、租賃契約書一
    份、帳冊二本、簽單四張、存摺四本及抽頭金十六萬三千八
    百元，分屬被告乙○○、甲○○及丙○○所有，供犯罪所用
    及因犯罪所得之物，業經被告三人於本院審理時供述無誤，
    應依刑法第三十八條第一項第二款、第三款之規定併與宣告
    沒收。
據上論斷，應依刑事訴訟法第二百七十三條之一第一項、第二百
九十九條第一項前段，刑法第二條第一項前段、第二百六十八條
、修正前第二十八條、第五十六條、第五十五條、第二百六十七
條、第四十一條第一項前段、第三十八條第一項第二款、第三款
，罰金罰鍰提高標準條例第一條前段、修正前罰金罰鍰提高標準
條例第二條，現行法規所定貨幣單位折算新臺幣條例第二條，判
決如主文。
本案經檢察官蕭方舟到庭執行職務
中    華    民    國    95    年    9     月    22    日
                  刑事第十庭    法  官  林柏泓
如不服本判決，應於判決送達後10日內，向本院提出上訴狀。
以上正本證明與原本無異。
                                書記官  柯貞如
中    華    民    國    95    年    9     月    22    日
附論罪科刑依據法條：
修正前刑法第267條
以賭博為常業者，處2 年以下有期徒刑，得併科1000元以下罰金
。
刑法第268條：
意圖營利，供給賭博場所或聚眾賭博者，處3 年以下有期徒刑，
得併科3000元以下罰金。


司法院資訊處製作；財團法人民間司法改革基金會備份。
